臺灣嘉義地方法院刑事判決　　　　　　　96年度簡上字第99號
上　訴　人　臺灣嘉義地方法院檢察署檢察官
被　　　告　丙○○
上列上訴人因被告傷害案件，不服本院九十六年度嘉簡第二二五
號中華民國九十六年一月三十一日第一審簡易判決處刑（聲請簡
易判決處刑書案號：臺灣嘉義地方法院檢察署九十五年度調偵字
第二五四號），提起上訴，本院管轄之第二審合議庭判決如下：
    主  文
原判決撤銷。
丙○○傷害人之身體，累犯，處有期徒刑肆月，如易科罰金，以
銀元佰元折算壹日，減為有期徒刑貳月，如易科罰金，以銀元
佰元折算壹日。
    事  實
一、丙○○於九十四年間因偽造文書案件，經本院九十四年度嘉
    簡字第一○四三號判決判處有期徒刑五月，如易科罰金以銀
    元三百元折算一日確定，於九十五年一月五日易科罰金執行
    完畢。猶不知悔改，因其兄長吳春忠於九十五年一月二十八
    日晚間八時許，在嘉義縣大林鎮三村里湖子金虛宮前，因細
    故遭甲○○持酒瓶毆打，致吳春忠受有頭皮撕裂傷、左耳撕
    裂傷等傷害（甲○○傷害吳春忠部分業經原審判決確定），
    後黃榮興欲出面居中調解此糾紛，黃榮興遂邀同甲○○、乙○○及丙○○、吳棟樑（吳棟樑部分另經檢察官為不起訴處
    分）四人，於九十五年一月二十九日下午四時許，在金虛宮
    前協商和解事宜，丙○○與吳棟樑到場後，與乙○○、甲○○因調解不成，丙○○見乙○○於協調時攜帶外觀類似開山
    刀之刀械二把尋隙，雙方因而發生衝突，丙○○竟基於普通
    傷害之犯意，隨手撿拾竹竿毆打乙○○成傷後，旋即轉身以
    竹竿毆打甲○○，致乙○○受有左側鷹嘴突骨折、右側橈骨
    骨折、多處擦挫傷之傷害；甲○○受有左側第八肋骨骨折、
    全身多處挫傷、左耳撕裂傷、臉部撕裂傷、左手前臂撕裂傷
    等傷害。
二、案經乙○○、甲○○訴由嘉義縣警察局民雄分局報請臺灣嘉
    義地方法院檢察署檢察官偵查起訴，經本院改以簡易判決處
    刑。
    理  由
一、按被告以外之人於審判外之陳述，經當事人於審判程序同意
    作為證據，法院審酌該言詞陳述或書面陳述作成時之情況，
    認為適當者，亦得為證據。當事人、代理人或辯護人於法院
    調查證據時，知有第一百五十九條第一項不得為證據之情形
    ，而未於言詞辯論終結前聲明異議，視為有前項之同意，刑
    事訴訟法第一百五十九條之五定有明文。查本件認定事實所
    引用之證人吳棟樑、黃榮興、吳春忠、乙○○、甲○○之證
    詞、丙○○自願搜索同意書、搜索筆錄、無應扣押物證明書
    、財團法人佛教慈濟綜合醫院大林分院（下稱慈濟醫院）函
    文、診斷證明書、本院電話紀錄查詢表、嘉義縣政府九十六
    年五月二十一日函文、乙○○病況說明書、病例影本等證據
    方法，被告於本院行準備程序時表示同意調查，且經本院於
    審理逐一提示予被告表示意見，被告未於言詞辯論結前聲明
    異議。而被告於本院行準備程序時及審理時坦認犯行，本院
    審酌採納上開傳聞證據，無礙被告於程序上之彈劾詰問權利
    ，而認上開傳聞證據合於刑事訴訟法第一百五十九條之四及
    同法第一百五十九條之五等規定，因而具證據能力，合先敘
    明。
二、訊據被告丙○○對上開事實坦承不諱，核與證人黃榮興於警
    詢、證人吳棟樑於警詢及偵查中證述情節互核相符，復與告
    訴人甲○○、乙○○指述遭被告丙○○毆打成傷之情節大致
    相符，並有甲○○之慈濟醫院診斷證明書一份、乙○○之慈
    濟醫院診斷證明書二份、慈濟醫院九十五年七月二十一日慈
    醫大林文字第0950001158號函附甲○○病歷影本一份、九十
    六年六月十五日慈醫大林文字第0960001014號函附乙○○病
    情說明書及病歷影本各一份、現場照片八幀等在卷可稽，均
    足徵被告上開自白確與事實相符，堪以採信。再本件被告於
    九十五年一月二十九日下午四時許，至上揭地點本欲與甲○○協調甲○○毆打其兄長吳春忠事宜，見陪同甲○○到場之
    乙○○攜帶外觀類似開山刀之刀械二把，雙方衝突再起，被
    告因而為本件傷害犯行，除被告自承外，亦據證人黃榮興於
    警詢、證人吳棟樑於警詢、偵查中證述本件事發始末甚明。
    而依被告所述，其以隨地撿拾堅硬之竹頭毆打乙○○、甲○○，並造成上述非屬輕微之傷害，是其主觀上具有傷害之犯
    意至為顯然。故本件事證明確，被告上開犯行至堪認定，應
    依法論科。
三、按行為後法律有變更者，適用行為時之法律。但行為後之法
    律有利於行為人者，適用最有利於行為人之法律。此為刑法
    第二條第一項揭示之法律變更從舊從輕原則。查刑法第十條
    第四項就重傷之定義，於九十五年七月一日修正施行，其中
    第十條第四項第四款關於「毀敗一肢以上之機能。」修正為
    「毀敗或嚴重減損一肢以上之機能。」，即將原屬普通傷害
    之「嚴重減損機能」劃歸改列成屬重傷害之範疇，因重傷害
    之法定刑度較重於普通傷害，比較新舊法之結果，修正前之
    規定顯有利於行為人，依刑法第二條第一項前段之規定，應
    適用修正前之規定。又按修正前刑法第十條第四項第四款所
    稱「毀敗」一肢以上之機能之重傷，係指其機能全部喪失效
    用者而言。如經過相當之診治而能回復原狀，或雖不能回復
    原狀而僅減衰其效用者，仍不得謂為該款之重傷（最高法院
    九十二年度台非字第三四三號判決參照）；再刑法第十條第
    四項第六款所謂其他於身體或健康有重大不治或難治之傷害
    ，係指不合於前五款所列舉之重傷，自不包括毀敗一肢以上
    之機能在內，有最高法院五十四年台上字第四六０號判例可
    參。本件告訴人甲○○雖受有左側第八肋骨骨折、全身多處
    挫傷、左耳撕裂傷、臉部撕裂傷、左手前臂撕裂傷等傷害，
    然無證據證明上揭傷害屬刑法第十條第四款之重傷害。至告
    訴人乙○○所提出之慈濟醫院診斷證明書醫師囑言雖記載「
    病患左手肘屈曲活動十度至一百度，活動角度無法恢復，為
    永久性喪失」等語，有卷附診斷證明書可稽，然經本院函詢
    慈濟醫院告訴人乙○○上揭病況之影響，其函覆「病人九十
    五年一月二十九日因上述病情至本院急診，因左側尺骨鷹嘴
    突粉碎性骨折，傷及關節面，後經開刀治療，門診追蹤一年
    ，活動度屈曲十度至一百度，而正常活動度屈曲零度至一百
    四十五度，因已超過一年追蹤及復健，屈曲活動度已無法復
    原。而左手肘對於日常左手提物抓取會較無力，而駕駛及電
    腦操作會較不方便，但仍可以駕駛及操作。」等語，有卷附
    九十六年六月十五日慈醫大林文字第0960001014號函附乙○○病情說明書一份在卷可查，是告訴人乙○○左手肘部分屈
    曲活動度雖不能回復原狀，然僅減衰其效用，顯未達毀敗一
    肢以上機能。且參照上揭判例意旨，此一肢機能之部分減損
    ，亦排除刑法第十條第四項第六款「其他於身體或健康有重
    大不治或難治之傷害」之適用，自不得謂屬刑法第十條第四
    項第四款、第六款之重傷，而僅屬普通傷害甚明。
四、核被告丙○○所為，係犯刑法第二百七十七條第一項前段之
    普通傷害罪。被告於相同時地毆傷告訴人甲○○、乙○○二
    人，係以一行為觸犯二個傷害罪名，為想像競合犯，應從一
    重處斷。按刑法第二條第一項揭示之法律變更從舊從輕原則
    ，規範目的在於避免惡化行為人法律地位，致其受行為時無
    法預見之刑罰處罰，故該條文「法律」之解釋限於「刑罰法
    律」（釋字第一○三號解釋、最高法院五十一年台非字第七
    六號判例參照），循此意旨，則該條文之「變更」當限於「
    影響整體刑罰權規範內容利或不利」之變更，始合其規範目
    的，（臺灣高等法院暨所屬法院九十五年法律座談會刑事類
    提案第十六號參照），故：
（一）被告丙○○行為後，九十五年六月十四日修正公布，同年
      七月一日施行之刑法施行法第一條之一增訂「中華民國九
      十四年一月七日刑法修正施行後，刑法分則編所定罰金之
      貨幣單位為新臺幣。九十四年一月七日刑法修正時，刑法
      分則編未修正之條文定有罰金者，自九十四年一月七日刑
      法修正施行後，就其所定數額提高為三十倍。但七十二年
      六月二十六日至九十四年一月七日新增或修正之條文，就
      其所定數額提高為三倍」等內容。而被告所犯之刑法第二
      百七十七條第一項自七十二年六月二十六日（即罰金罰鍰
      提高標準條例修正公布日）迄今未修正，其罰金之法定刑
      為「一千元以下罰金」（貨幣單位為「銀元」），再依罰
      金罰鍰提高標準條例第一條前段規定罰金刑提高十倍為「
      銀元一萬元以下罰金」，依現行法規所定貨幣單位折算新
      臺幣條例規定折算為「新臺幣三萬元以下罰金」；又於刑
      法施行法第一條之一施行日（即九十五年七月一日）後，
      刑法所定罰金之貨幣單位改為「新臺幣」，就其所定數額
      提高三十倍，亦為「新臺幣三萬元」，是刑法施行法第一
      條之一施行後，罰金刑貨幣單位雖有「新臺幣」之更異，
      惟適用結果之罰金額度則無二致，就罰金法定刑提高之「
      刑罰權規範內容」並未變更，尚無刑法第二條第一項新舊
      法比較適用之問題，自應適用現行有效之法律。
（二）刑法第三十三條第五款亦於被告行為後修正施行，修正前
      刑法第三十三條第五款規定「罰金：一元以上」，而修正
      後該款則規定「罰金：新臺幣一千元以上，以百元計算之
      」，致刑法法定本刑中列有罰金刑者，其罰金刑部分刑度
      有加重之情形，應依新刑法第二條第一項前段之規定，適
      用行為時法（最高法院九十五年第八次刑事庭決議參照）
      。
（三）再被告行為時之刑法第四十一條第一項前段規定：「犯最
      重本刑為五年以下有期徒刑以下之刑之罪，而受六個月以
      下有期徒刑或拘役之宣告，因身體、教育、職業、家庭之
      關係或其他正當事由，執行顯有困難者，得以一元以上三
      元以下折算一日，易科罰金。」，依行為時之易科罰金折
      算標準即修正前罰金罰鍰提高標準條例第二條前段（現已
      刪除）規定，就其原定數額提高為一百倍折算一日，則本
      件被告行為時之易科罰金折算標準，應以銀元一百元以上
      三百元以下折算一日，再經折算為新臺幣後，為新臺幣三
      百元以上九百元以下折算為一日。惟依前述，被告犯罪後
      刑法業已修正並施行，修正後刑法第四十一條第一項前段
      規定：「犯最重本刑為五年以下有期徒刑以下之刑之罪，
      而受六個月以下有期徒刑或拘役之宣告者，得以新臺幣一
      千元、二千元或三千元折算一日，易科罰金。」，是易科
      罰金之折算標準至少為新臺幣一千元折算一日。比較行為
      時及修正後之易科罰金折算標準，行為時之折算標準顯較
      修正後為低，較有利於被告，就被告上揭犯行，應依刑法
      第二條第一項前段，適用修正前刑法第四十一條第一項前
      段及修正前罰金罰鍰提高標準條例第二條規定，定其折算
      標準。
（四）被告行為後，刑法第四十七條亦有修正，修正前刑法第四
      十七條規定，受有期徒刑之執行完畢，或受無期徒刑或有
      期徒刑一部之執行而赦免後，五年以內再犯有期徒刑以上
      之罪者，為累犯。而修正後第四十七條第一項則規定，五
      年以內「故意」再犯有期徒刑以上之罪者，為累犯，限縮
      以「故意」再犯者為限，始成立累犯。被告前於九十四年
      間因偽造文書案件，經本院九十四年度嘉簡字第一○四三
      號判決判處有期徒刑五月，如易科罰金以銀元三百元折算
      一日確定，九十五年一月五日易科罰金執行完畢等情，有
      其臺灣高等法院被告前案紀錄表乙份附卷可按，其係受有
      期徒刑之執行完畢後，五年以內「故意」再犯本件有期徒
      刑以上之罪，是依九十五年七月一日修正施行前後刑法第
      四十七條新舊法規定，均符合累犯之要件，刑罰權規範狀
      態並無有利或不利之變更，不生新舊法比較問題，自應適
      用現行刑法第四十七條第一項規定，論以累犯，並加重其
      刑。
（五）經綜合罪刑比較結果，以適用舊法最有利於被告，基於一
      體適用法律之法則（最高法院九十五年第八次刑事庭會議
      決議、九十年台非字第八三號判決意旨參照），自應適用
      舊法即修正前刑法第三十三條第五款，及依修正前刑法第
      四十一條第一項前段、廢止前罰金罰鍰提高標準條例第二
      條之規定，諭知以銀元三百元折算一日為易科罰金之折算
      標準。
五、原審予以論科，固非無見；惟於原審判決後，中華民國九十
    六年罪犯減刑條例於九十六年七月四日公布、於同年月七月
    十六日施行，原審未及適用，尚有未洽；至上訴人即檢察官
    循告訴人乙○○聲請上訴意旨以其已達重傷害，且未和解而
    認原審量刑過輕，請求撤銷改判云云。惟依前述，告訴人乙○○之傷勢僅屬普通傷害甚明，上訴人上訴意旨指摘原審未
    以重傷害論處，固無理由，惟原判決既有前揭可議之處，自
    屬無可維持，應由本院撤銷改判。爰審酌被告丙○○之前科
    素行，被告丙○○原欲與告訴人甲○○、乙○○商談和解事
    宜，本應雙方平和處理，然告訴人乙○○攜帶刀械之行為已
    顯可議，致加深雙方歧見，被告丙○○復衝動行事，即行毆
    打告訴人，致告訴人二人之傷勢非輕，及犯後坦承犯行，尚
    未達成和解等一切情狀，量處與原審相同之刑，併均諭知易
    科罰金之折算標準。又按犯罪在中華民國九十六年四月二十
    四日以前者，除本條例另有規定外，依下列規定減刑：一、
    死刑減為無期徒刑。二、無期徒刑減為有期徒刑二十年。三
    、有期徒刑、拘役或罰金，減其刑或金額二分之一。中華民
    國九十六年罪犯減刑條例第二條第一項定有明文。本件被告
    丙○○上揭犯行係在九十六年四月二十四日以前所為，復無
    不得減刑之例外情形，合於減刑條件，爰併諭知減得之刑及
    易科罰金之折算標準。
據上論斷，應依刑事訴訟法第四百五十五條之一第一項、第三項
、第三百六十九條第一項前段、第三百六十四條、第二百九十九
條第一項前段，刑法第二條第一項前段、第二百七十七條第一項
前段、第五十五條、第四十七條第一項、第四十一條第一項前段
（修正前），刑法施行法第一條之一第一項、第二項前段，中華
民國九十六年罪犯減刑條例第二條第一項第三款、第七條、第九
條，罰金罰鍰提高標準條例第二條（廢止前），判決如主文。
本案經檢察官蔡彥守到庭執行職務。
中　　華　　民　　國　　96　　年　　8 　　月　　22　　日
                  刑事第一庭  審判長法  官  許進國
                                    法  官  蔡廷宜
                                    法  官　黃琴媛
以上正本證明與原本無異。
不得上訴。
中　　華　　民　　國　　96　　年　　8 　　月　　22　　日
                                　　書記官　李彩娥
